臺灣彰化地方法院刑事判決　　　　　　　100年度訴字第161號
公　訴　人　臺灣彰化地方法院檢察署檢察官
被　　　告　林明宗
上列被告因違反醫師法等案件，經檢察官提起公訴（99年度偵字
第9785號），被告於準備程序就被訴事實，為有罪陳述，本院合
議庭裁定由受命法官以簡式審判程序審理，判決如下：
    主  文
林明宗犯醫師法第二十八條第一項前段之非法執行醫療業務罪，
處有期徒刑柒月，扣案如附表林明宗、王玉玲違反醫師、藥事法
案扣押物明細表所示之藥械均沒收。又犯藥事法第八十三條第一
項之調劑禁藥罪，處有期徒刑參月。應執行有期徒刑捌月。緩刑
貳年，並應於本判決確定之日起陸個月內向公庫支付新臺幣拾捌
萬元。扣案如附表林明宗、王玉玲違反醫師、藥事法案扣押物明
細表所示之藥械均沒收。
    犯罪事實
一、林明宗明知其未領有醫師證書及醫師執業執照，依法不得擅
    自執行醫療業務，竟基於違反醫師法之犯意，自民國96年下
    半年間某日起，在其位在彰化縣大城鄉○○村○○路81號之
    居處內，替不特定病患，以每次新臺幣（下同）100元之代
    價，為診斷病情、治療、施打針劑、提供藥物等醫療行為，
    而執行醫療業務。林明宗復明知「鼻通寧」含有phenylprpa
    nolamine（PPA）成分，屬藥事法第22條第1項第1款經行政
    院衛生署明令公告禁止輸入、調劑、販賣之禁藥，竟另行起
    意，自96年下半年間某日起，基於違犯藥事法之犯意，多次
    以1天藥費多收30元之代價，調劑開立含有phenylprpanolam
    ine（PPA）禁藥成分之鼻通寧，給予前來求診之不特定病患
    。嗣於99年8月30日下午4時許，為彰化縣調查站持本院搜索
    票至上址住處搜索，當場扣得其所有，供其執行醫療業務所
    用之如附表林明宗、王玉玲違反醫師、藥事法案扣押物明細
    表所示之藥械，始查悉上情。
二、案經法務部調查局彰化縣調查站移送臺灣彰化地方法院檢察
    署偵查起訴。
    理  由
一、被告林明宗於準備程序中，先就上開犯罪事實為有罪之陳述
    ，且所犯係死刑、無期徒刑、最輕本刑為三年以上有期徒刑
    以外之罪，經本院合議庭依刑事訴訟法第273條之1第1項之
    規定，裁定由法官獨任進行簡式審判程序，先此敘明。
二、上開犯罪事實，迭據被告林明宗於法務部調查局彰化縣調查
    站詢問、檢察官偵查中、本院準備程序及審理時自白不諱，
    核與證人蘇士瑋、簡鳳綿、劉爭和及王玉玲於法務部調查局
    彰化縣調查站之證述相符，並有犯罪事實欄如附表林明宗、
    王玉玲違反醫師、藥事法案扣押物明細表所示之藥械扣案足
    稽。此外，復有行政院衛生署食品藥物管理局99年5月21日F
    DA研字第0990019380號函、行政院衛生署食品藥物管理局檢
    驗報告書、行政院衛生署94年9月6日衛署藥字第0949317999
    號公告列印資料、查扣物品清單、查獲證物起封紀錄、法務
    部調查局彰化縣調查站所攝照片24幀在卷可按，足徵被告自
    白與事實相符，得為不利被告認定依據，被告犯行，洵堪認
    定，應依法論科。
三、核被告林明宗所為，係犯醫師法第28條第1項前段之非法執
    行醫療業務罪及藥事法第83條第1項之調劑禁藥罪。復按刑
    事法若干犯罪行為態樣，本質上原具有反覆、延續實行之特
    徵，立法時既予特別歸類，定為犯罪構成要件之行為要素，
    則行為人基於概括之犯意，在密切接近之一定時、地持續實
    行之複次行為，倘依社會通念，於客觀上認為符合一個反覆
    、延續性之行為觀念者，於刑法評價上，即應僅成立一罪。
    學理上所稱「集合犯」之職業性、營業性或收集性等具有重
    複特質之犯罪均屬之，例如經營、從事業務、收集、販賣、
    製造、散布等行為概念者是（最高法院95年度臺上字第1079
    號判決參照），查醫師法第28條前段所稱之業務，係指以繼
    續之意思，反覆實施同種類行為為目的之社會活動，本案被
    告自96年下半年間某日起至99年8月30日為警查獲止，所為
    連貫、反覆、多次執行醫療業務之行為，依上開說明，於刑
    法評價上，應認係集合犯，僅成立一罪；又查被告自96年下
    半年某不詳時間起至99年8月30日，為法務部調查局彰化縣
    調查站查獲之日止，多次違反藥事法之行為係基於同一營利
    之目的，具有反覆、延續性之特徵，亦應僅成立1罪，併此
    敘明。其所犯上開二罪間，犯意個別，罪名互異，應分論併
    罰。爰審酌被告未取得合法醫師資格仍擅自從事上開醫療業
    務及調劑藥物予病患使用，對於病患身體健康造成潛在性之
    危險，暨被告犯罪後坦承犯行，犯後態度尚佳，且被告之密
    醫及調劑行為，尚無實際致生就診民眾傷亡之醫療疏失等一
    切情狀，分別量處如主文所示之刑，並定應執行之刑。又被
    告前未曾因故意犯罪受有期徒刑以上刑之宣告，有臺灣高等
    法院被告前案紀錄表1份在卷可稽，其經此次偵審之教訓，
    應知警惕，信無再犯之虞，本院認所宣告之刑，以暫不執行
    為宜，爰依刑法第74條第1項第1款規定，宣告緩刑2年，以
    啟自新，並依同條第2項第4款規定，命其於本判決確定之日
    起6個月內，向公庫支付新臺幣18萬元，期能使被告因向公
    庫支付一定金錢，確切明瞭其行為所造成之損害，培養正確
    法治觀念。而扣案如附表林明宗、王玉玲違反醫師、藥事法
    案扣押物明細表所示之藥械，均係被告所有供其執行醫療業
    務所使用之藥械，業據被告供明在卷，爰均依醫師法第28條
    規定，於其所犯違反醫師法之罪刑主文項下，一併宣告沒收
    。
據上論斷，應依刑事訴訟法第273條之1第1項、第299條第1項前
段，醫師法第28條，藥事法第83條第1項，刑法第11條前段、第
74條第1項第1款、第2項第4款，判決如主文。
本案經檢察官施教文到庭執行職務。
中    華    民    國   100    年    2     月    18    日
                        刑事第四庭  法  官  陳義忠
以上正本證明與原本無異。
如不服本判決應於收受判決後10日內，向本院提出上訴書狀，並
應敘述具體理由;其未敘述上訴理由者，應於上訴期間屆滿後20
日內向本院補提理由書（均須按他造當事人之人數附繕本）「切
勿逕送上級法院」。
中    華    民    國   100    年    2     月    18    日
                                    書記官  吳曉玟
醫師法第28條
未取得合法醫師資格，擅自執行醫療業務者，處六個月以上 5
年以下有期徒刑，得併科新臺幣 30 萬元以上 150 萬元以下罰
金，其所使用之藥械沒收之。但合於下列情形之一者，不罰：
一、在中央主管機關認可之醫療機構，於醫師指導下實習之醫學
    院、校學生或畢業生。
二、在醫療機構於醫師指示下之護理人員、助產人員或其他醫事
    人員。
三、合於第 11 條第 1 項但書規定。
四、臨時施行急救。
藥事法第83條
明知為偽藥或禁藥，而販賣、供應、調劑、運送、寄藏、牙保、
轉讓或意圖販賣而陳列者，處 7 年以下有期徒刑，得併科新臺
幣 5 百萬元以下罰金。
犯前項之罪，因而致人於死者，處 7 年以上有期徒刑，致重傷
者，處 3 年以上 12 年以下有期徒刑。
因過失犯第 1 項之罪者，處 2 年以下有期徒刑、拘役或科新臺
幣 30 萬元以下罰金。
第 1 項之未遂犯罰之。